臺灣高雄地方法院刑事判決　　　　　　　100年度易字第194號
公　訴　人　臺灣高雄地方法院檢察署檢察官
被　　　告　郭芳仁
　　　　　　邱麗蓉
上二人共同
選任辯護人　戴國石律師
上列被告因誣告案件，經檢察官提起公訴（99年度偵字第20769
號），本院判決如下：
 主  文
郭芳仁、邱麗蓉共同犯未指定犯人誣告犯罪，郭芳仁累犯，處有
期徒刑肆月；邱麗蓉處有期徒刑參月，如易科罰金，均以新臺幣
壹仟元折算壹日。
    事  實
一、郭芳仁前因違反商標法案件，經本院以95年度簡字第2994號
    判決判處有期徒刑3月確定，並於民國95年9月13日易科罰金
    執行完畢。詎仍不知悔改，明知登記在其妻邱麗蓉名下之車
    牌號碼9865-SV號自用小客車，於99年1月27日、28日間，係
    前往台南市安平區附近載運私煙，且該小客車載運私煙後，
    因右前輪胎爆胎而停放在台南市○○區○○路旁空地，等待
    郭芳仁前去處理。嗣於99年1 月28日上午11時20分許，海岸
    巡防署人員接獲情資，前往上開地點查緝私煙，郭芳仁得知
    後，竟與亦明知上開自小客車前去載運私煙之邱麗蓉，思向
    警方通報上開自小客車失竊，以脫免相關法律責任。二人議
    妥後，旋共同基於未指定犯人誣告之犯意聯絡，由邱麗蓉出
    面，於99年1月28日下午1時30分許，前往高雄市政府警察局
    鳳山分局新甲派出所，申報於99年1 月28日中午12時30分許
    ，發現原停放在高雄市○○區○○路393 巷口之上開自小客
    車遭竊。後經行政院海岸巡防署人員，調閱上開自小客車車
    籍、上開自小客車維修紀錄及郭芳仁通聯紀錄等資料比對後
    ，始悉上情。
二、案經行政院海岸巡防署海洋巡防總局第四海巡隊報請臺灣臺
    南地方法院檢察署呈請臺灣高等法院檢察署檢察長令轉臺灣
    高雄地方法院檢察署檢察官偵查起訴。
    理  由
壹、程序部分：按被告以外之人於審判外之言詞或書面陳述，除
    法律有規定者外，不得作為證據；又被告以外之人於審判外
    之陳述，雖不符第159條之1至第159條之4之規定，但經當事
    人於審判程序同意作為證據，法院審酌該言詞陳述或書面陳
    述作成時之情況，認為適當者，亦得為證據；當事人、代理
    人或辯護人於法院調查證據時，知有第159條第1項不得為證
    據之情形，而未於言詞辯論終結前聲明異議者，視為有前項
    之同意，刑事訴訟法第159條第1項、第159條之5規定甚明。
    查本案所引用之證據資料（詳後引證據），其中屬傳聞證據
    部分，因被告二人、辯護人及檢察官於本院準備程序及審判
    期日中均同意作為證據使用（參審易卷第42頁、本院卷第23
    頁、第24頁），且迄至言詞辯論終結前亦未聲明異議。本院
    審酌上開證據資料製作時之情況，尚查無違法不當之瑕疵，
    認以之作為證據應屬適當，依刑事訴訟法第159條之5規定，
    自有證據能力。
貳、實體部分：
一、訊據被告郭芳仁、邱麗蓉二人，對被告邱麗蓉於99年1月28
    日下午1 時30分許，前往高雄市政府警察局鳳山分局新甲派
    出所，申報於99年1 月28日中午12時30分許，發現原停放在
    高雄市○○區○○路393 巷口之上開自小客車遭竊乙情，固
    均坦認不諱，惟均矢口否認有何誣告犯行，被告郭芳仁辯稱
    ：是被告邱麗蓉自己去報警的，並沒有跟伊說等語（參本院
    審易卷第41頁）；被告邱麗蓉辯稱：伊並非知道車子沒有遭
    竊還去報案等語（參本院審易卷第41頁）。經查：
  (一)被告邱麗蓉於99年1月28日下午1時30分許，前往高雄市政府
    警察局鳳山分局新甲派出所，申報於99年1月28日中午12 時
    30分許，發現原停放在高雄市○○區○○路393 巷口，登記
    在其名下之車牌號碼9865-SV 號自用小客車遭竊乙節，業據
    被告二人供承明確，復有行照影本、失車完整鍵個別查詢作
    業表、高雄縣政府警察局車輛協尋電腦輸入單在卷可憑（參
    警卷第30頁、第31頁、第56頁、第57頁），此部分之事實，
    洵堪認定。
  (二)車牌號碼9865- SV號自用小客車，駕駛座後方之二排座椅，
    係於99年1 月27日上午10時30分許，由被告邱麗蓉，委請裕
    昌汽車鳳山廠員工拆除乙節，為被告邱麗蓉所自承（參警卷
    第3頁、第4頁），復有裕昌汽車鳳山廠維修明細表、客戶取
    車聯、發票等在卷可憑（參警卷第58頁至第61頁），此部分
    之事實，堪以認定。又被告邱麗蓉委請汽車廠拆除上開自小
    客車座椅後之翌日即99年1 月28日中午11時20分許，上開自
    小客車為海岸巡防署人員，在台南市○○區○○路旁之空地
    查獲在座椅拆除部分裝載大批私煙，駕駛已逃離現場乙節，
    有查獲現場位置圖、現場照片、職務報告書等在卷可證（參
    警卷第30頁、第33頁、第35頁至第53頁；偵二卷第15頁），
    此部分之事實，亦堪認定。則依該車於遭查獲裝載私煙前一
    日，被告邱麗蓉委託修車廠拆除該車後方二排座椅，查獲當
    時拆除座椅部位則載有大批私煙之情，公訴人所指，被告邱
    麗蓉拆除椅子目的，係為裝載私煙，已非無稽。再00000000
    00門號係被告郭芳仁所使用，業據其於偵訊中坦承無訛（參
    偵一卷第11頁），而觀之上開門號之通聯紀錄，於99年1 月
    27日晚上7時0分至8 時14分在在台南安平區有多次通話情形
    ，直至晚上9 時19分才又於高雄路竹地區出現通話情形。翌
    日即遭查獲當日上午11時23分又於台南市安平區有通話狀況
    。亦即被告郭芳仁於上開自小客車拆除座椅領回後，連續二
    日均在遭查緝私煙地點附近，頻繁出入。而台南市安平區，
    並非被告郭芳仁於本院審理中所陳之工作地點或住居所，佐
    以被告邱麗蓉於私煙遭查獲前一日委請他人拆除椅子所為，
    已足認被告郭芳仁頻繁出入上開地點，係為載運私煙。參以
    上開自小客車於查獲當時，車窗、車門、鑰匙孔、電門均未
    有何破壞情形，有查獲照片可證（參警卷第45頁至第48頁）
    ，與一般車輛遭竊之情況有別，顯然該自小客車係在被告郭
    芳仁或邱麗蓉同意下，方能在未有任何安全設備遭破壞之情
    形下發動並自高雄駕駛至臺南，益認被告郭芳仁、邱麗蓉對
    上開自小客車係前往臺南載運私煙知悉甚明。對照被告邱麗
    蓉於本院審理中陳稱：上開自小客車係其用以載小孩上下課
    之用，寒暑假也要載送小孩去安親班，接送時間係早上七、
    八點與下午三、四點等語（參本院卷第46頁），而依監視錄
    影翻拍照片，上開自小客車於99年1月28日凌晨4時56分許，
    業已行駛在台南街頭，有照片乙幀可憑（參警卷第34頁），
    是依被告邱麗蓉之用車習慣，必於99年1 月28日早上七、八
    點即發現車輛不在，然其卻為有何尋找或報案之舉動，由此
    足證被告二人均知悉上開自小客車去向。
  (四)再依被告郭芳仁前開通聯紀錄可知，被告郭芳仁於前開自小
    客車甫遭查獲後之99年1 月28日上午11時22分，曾在查獲現
    場附近撥打電話，依此地緣關係，被告郭芳仁應係首先知道
    該車遭警查緝之人。參以被告邱麗蓉遲至同日下午1 時30分
    許，才至警局報案之情，顯然被告郭芳仁知悉自家自小客車
    為警查獲後，與被告邱麗蓉商議後，二人決定以此方式逃避
    法律責任，並由被告邱麗蓉出面報警，應堪認定。被告二人
    前開所辯，均無足採。
  (五)至被告邱麗蓉於本院審理中辯稱，拆除座椅目的係因家中經
    營即期食品販賣，為供載貨之用等語，惟被告邱麗蓉、郭芳
    仁於前開自小客車遭查獲私煙之前，業已經營上開行業一段
    時間，若真有載運貨物之需要，早已將座椅拆除，參以本件
    座椅拆除時間與載運私煙時間之緊密關連，被告邱麗蓉此部
    分所辯，尚難採信。另被告郭芳仁於本院審理中辯稱其連續
    三日前往台南市安平區之目的係為被告邱麗蓉前往捷成珠寶
    行拿取珠寶等語，然該珠寶均係被告邱麗蓉自用乙節，業據
    被告邱麗蓉陳述無訛（參本院卷第37頁），亦即拿取後，並
    非再轉售與其他客戶，而須依照約定時間交付貨品。在此情
    狀下，為免舟車勞頓，自可於珠寶均完工後一次拿取，被告
    郭芳仁卻連續三日前往臺南市安平區，所為實與常情有違。
    參以拿取珠寶只需一下時間，業據證人即捷成珠寶公司負責
    人楊玉秀於本院審理中證述明確（參本院卷第33頁），然依
    前開通聯紀錄所示，被告於99年1 月27日，卻於台南市安平
    區逗留甚久，顯然其前往該處目的並非專為拿珠寶甚明，是
    縱被告郭芳仁真有前去拿取珠寶，亦不足為有利之認定，均
    此敘明。
二、核被告二人所為，均係犯刑法第171條第1項之未指定犯人誣
    告罪。被告二人就上開犯行，有犯意聯絡及行為分擔，為共
    同正犯。被告郭芳仁前因違反商標法案件，經本院以95年度
    簡字第29  94號判決判處有期徒刑3月確定，並於95年9月13
    日易科罰金執行完畢，有台灣高等法院被告前案紀錄表在卷
    可按，其受有期徒刑之執行完畢後，5 年以內故意再犯本件
    有期徒刑以上之罪，為累犯，應依刑法第47條第1 項之規定
    加重其刑。爰審酌被告二人均有違反商標法前科，今又為避
    購買私煙之法律責任，謊報刑事案件，致訴追機關因其誣告
    而發動偵查，浪費社會資源，且犯後飾詞狡辯，否認犯行，
    未見悔意等一切情狀，分別量處如主文所示之刑，並審酌被
    告二人學歷、家境等情（參見調查筆錄受詢問人欄之記載）
    ，分別諭知如主文所示易科罰金之折算標準，以資懲儆。
據上論斷，應依刑事訴訟法第299條第1項前段，刑法第28條、第
171條第1項、第47條第1項、第41條第1項前段，刑法施行法第1
條之1，判決如主文。
本案經檢察官劉慕珊到庭執行職務
中    華    民    國   100    年    3     月    22    日
                  刑事第十四庭    法  官   林揚奇
上正本證明與原本無異。
如不服本判決應於收受送達後10日內向本院提出上訴書狀，並應
敘述具體理由；其未敘述上訴理由者，應於上訴期間屆滿後20日
內向本院補提理由書（均須按他造當事人之人數附繕本）「切勿
逕送上級法院」。告訴人或被害人如對於本判決不服者，應具備
理由請求檢察官上訴，其上訴期間之計算係以檢察官收受判決正
本之日期為準。
中    華    民    國   100    年    3     月    22    日
                                  書記官   何明昌
附錄本案論罪科刑法條
中華民國刑法第171條
（未指定犯人誣告罪）
未指定犯人，而向該管公務員誣告犯罪者，處1 年以下有期徒刑
、拘役或3 百元以下罰金。
未指定犯人，而偽造、變造犯罪證據，或使用偽造、變造之犯罪
證據，致開始刑事訴訟程序者，亦同。